臺灣宜蘭地方法院刑事判決
110年度易字第176號
公  訴  人  臺灣宜蘭地方檢察署檢察官
被      告  陳素惠


上列被告因詐欺案件，經檢察官提起公訴（110年度少連偵字第1
號），本院判決如下：
    主    文
甲○○幫助犯洗錢防制法第十四條第一項之洗錢罪，處有期徒刑
參月，併科罰金新臺幣壹萬元，罰金如易服勞役，以新臺幣壹仟
元折算壹日。緩刑貳年，並應按如附表所示給付方式向附表所示
之人給付附表所示金額。 
    事  實
一、甲○○可預見將自己之銀行帳戶存摺、提款卡及密碼提供他
    人使用，該帳戶可能遭當作人頭帳戶而成為詐欺等財產犯罪
    之工具，且得作為對方收受、提領特定犯罪所得使用，提領
    後會產生遮斷金流而難以查緝之效果，仍基於縱其行為幫助
    他人詐欺取財犯罪或洗錢罪亦不違背其本意之間接故意，以
    每本帳戶每月新臺幣（下同）3萬元之代價，於民國109年7
    月16日前某日，在宜蘭縣某便利商店，將其所有之彰化商業
    銀行帳號000-00000000000000號帳戶之存摺、提款卡及密碼
    等帳戶資料，更改成某詐欺集團成員所指定之密碼後，以店
    到店方式寄送予真實姓名、年籍不詳之某詐欺集團成員，而
    容任該成員及所屬之詐欺集團成年成員（無證據證明為3人
    以上之詐欺集團）使用上開彰化商業銀行帳戶遂行犯罪。嗣
    該詐欺集團成年成員取得上開彰化商業銀行帳戶資料後，即
    共同意圖為自己不法之所有，基於詐欺取財、洗錢之犯意聯
    絡，由詐欺集團某成員於109年7月16日下午5時44分許，撥
    打電話予乙○○，佯稱其先前網路購物，因購物工作人員疏失
    重複扣款，需至自動櫃員機操作取消交易等語，致乙○○陷於
    錯誤，而於109年7月16日晚上7時47分許，依指示至自動櫃
    員機匯款1萬9,985元至上開彰化商業銀行帳戶內，嗣經乙○○
    察覺有異後報警，經警循線查悉上情。
二、案經乙○○訴由新北市政府警察局新莊分局報告臺灣宜蘭地
    方檢察署檢察官提起公訴。
    理  由
一、證據能力之認定
    按被告以外之人於審判外之言詞或書面陳述，除法律有規定
    者外，不得作為證據，刑事訴訟法第159條第1項定有明文。
    又被告以外之人於審判外之陳述，雖不符刑事訴訟法第159
　　條之1至第159條之4之規定，而經當事人於審判程序同意作
　　為證據，法院審酌該言詞陳述或書面陳述作成時之情況，認
　　為適當者，亦得為證據；當事人、代理人或辯護人於法院調
　　查證據時，知有同法第159條第1項不得為證據之情形，而未
　　於言詞辯論終結前聲明異議者，視為有前項之同意，刑事訴
　　訟法第159條之5定有明文。查檢察官、被告甲○○對本判決
　　以下引用之證據資料，於本院準備程序中均同意有證據能力
　　（見本院卷第39頁），且迄於言詞辯論終結前均未聲明異議
　　。經本院審酌各該證據作成時之情況並無違法或顯然不可信
　　之瑕疵，爰認以之作為證據應屬適當，揆諸上開說明，而具
　　證據能力。又本院後述所引用之非供述證據部分，與本案均
　　有關聯性，且查無違反法定程序取得之情，依刑事訴訟法第
　　158條之4規定反面解釋，亦具證據能力。
二、認定事實所憑之證據及理由
    訊據被告甲○○固坦承其有將上開彰化商業銀行帳戶提款卡等
    資料寄交予該身分不詳之人使用，惟否認有何幫助詐欺、洗
    錢之犯行，辯稱：當時伊是在FB要找家庭代工，有找到一個
    家庭代工，他們說要留LINE的ID，伊留了之後，對方跟伊聯
    絡說是證券公司，是租借帳戶，會給伊租金，租一個帳戶一
    個月三萬元，當時伊真的不知道這是詐騙，對方叫伊寄提款
    卡給他，密碼就請伊去更改成對方指定的密碼，伊就先改密
    碼後，到超商將提款卡等資料郵寄給對方指定的收件人及收
    件地址，當時伊真的不知道這是會騙到別人的錢，伊只是想
    要賺外快而已，從頭到尾伊並沒有收到任何的錢，伊寄出之
    後，隔天有用LINE告知對方，對方說會去確認，之後就沒有
    人回覆伊了。伊是在7月中旬時寄出的，當天是星期四或是
    星期五等語，經查：
  ㈠上開彰化商業銀行帳戶為被告所申設，且其於前揭時、地，
    以前揭方式，將上開彰化商業銀行帳戶存摺、提款卡及密碼
    均交付予該身份不詳之人一情，為被告所自承（見本院卷第
    58頁），且有上開彰化商業銀行帳戶客戶基本資料在卷可查
    （新北地方檢察署109年度少連偵字第548號偵查卷第39至44
    頁），首堪認定。又詐欺集團之成員取得上開彰化商業銀行
    帳戶之存摺、提款卡及密碼後，即於109年7月16日下午5時4
    4分許，撥打電話予告訴人乙○○，佯稱其先前網路購物，因
    購物工作人員疏失重複扣款，需至自動櫃員機操作取消交易
    等語，致告訴人乙○○陷於錯誤，而於109年7月16日晚上7時4
    7分許，依指示至自動櫃員機匯款1萬9,985元至上開彰化商
    業銀行帳戶內，款項旋遭提領一空等情，業據告訴人乙○○於
    警詢時指訴明確（見新北地方檢察署109年度少連偵字第548
    號偵查卷第25至29頁），並有內政部警政署反詐騙諮詢專線
    紀錄表、受理詐騙帳戶通報警示簡便格式表、金融機構聯防
    機制通報單（新北地方檢察署109年度少連偵字第548號偵查
    卷第55至59頁）、彰化商業銀行開戶資料及交易明細（新北
    地方檢察署109年度少連偵字第548號偵查卷第39至44頁）、
    彰化商業銀行蘇澳分行函及交易明細（宜蘭地方檢察署110
    年度少連偵字第1號卷第7至8頁）、帳戶個資檢視表（新北
    地方檢察署109年度少連偵字第548號偵查卷第31頁）
　　、國泰世華商業銀行ATM交易明細影本（新北地方檢察署109
    年度少連偵字第548號偵查卷第67頁）等附卷可查，且為被
    告所不爭執，足認上開彰化商業銀行帳戶已遭該詐欺集團利
    用作為詐取告訴人款項之指定匯款帳戶，並將款項提領一空
    而掩飾、隱匿詐欺款項等事實，堪以認定。
  ㈡被告雖以前揭情詞置辯，然：
  ⒈按刑法上之故意，可分為直接故意與不確定故意（間接故意
    ），所謂「不確定故意」，係指行為人對於構成犯罪之事實
    ，預見其發生而其發生並不違背其本意者，刑法第13條第2
    項定有明文。次按於金融機構申設帳戶並請領之提款卡，係
    針對個人身分、財務信用而給予之資金流通，具有強烈屬人
    性，屬個人理財之重要工具；若提款卡與密碼相結合，則專
    屬性及私密性更高，除非與本人具有密切親誼關係，否則難
    認有何正當理由，可將提款卡及密碼交予他人持用，又近年
    來因以各類不實電話內容而詐欺取財之犯罪類型層出不窮，
    該等犯罪多數均係利用他人帳戶作為詐欺所得財物之出入帳
    戶，業經媒體廣為披載，金融機構、國家機關亦一再提醒勿
    將帳戶資料提供他人使用之重要性，是依當前社會一般人之
    智識程度與生活經驗，均有妥為保管該等物品，俾避免遭他
    人冒用帳戶之認知，且均知悉將帳戶資料交付他人，即可能
    使取得帳戶資料者藉他人帳戶取得不法犯罪所得，隱匿帳戶
    內資金之實際取得人之身分，以逃避追查，而對於非依正常
    程序要求提供金融帳戶提款卡或密碼者，應能預見係為取得
    人頭帳戶供作犯罪工具使用。
  ⒉查該身分不詳之人冒用某證券員工之名義，以出租每本帳戶
　　每月3萬元之報酬，誘使被告提供本案帳戶乙節，為被告於
　　本院審理中供述明確（見本院卷第58頁）。而被告雖以前詞
　　辯解，惟金融帳戶作為現今資本社會之理財工具，一般民眾
　　、法人皆可自由申設金融帳戶，並無任何特殊之限制，故除
    非充作犯罪使用，並藉此躲避警方追緝，一般正常公司行號
    並無向他人借用、租用或購買帳戶使用之必要。況現今社會
    上正當、合法工作，豈有無須提供勞務服務或產品，僅須借
    用自己所有之金融帳戶即可獲取報酬之情。再者，被告雖一
    再辯稱該身分不詳之人自稱是某證券員工，當時伊真的不知
    道這是詐騙等語。然被告對於該身分不詳之人其名、聯絡電
    話或地址均毫無所悉且亦無留存當時對話紀錄一情，為被告
    於本院審理中所自承（見本院卷第58至59頁），足認被告與
    其交付帳戶對象毫無信賴基礎可言，亦未於提供帳戶前為相
    當之求證或採取任何足以確認帳戶資料不至於用作非法使用
    之防範措施，卻在對租借帳戶一事有所疑慮下，逕將上開彰
    化商業銀行帳戶之存摺、提款卡及密碼交付他人，容任該不
    具特別信賴關係之第三人任意使用上開彰化商業銀行帳戶，
    顯是為圖牟租借帳戶之不勞而獲利益鋌而走險，不顧租借金
    融帳戶可能牽涉涵括詐欺在內之不法用途，且在無法獲悉、
    無從追索實際使用者，及無防護措施制止助益詐欺遂行之情
    況下寄出，並造成後續詐欺集團成員利用該帳戶提款並製造
    一金流斷點，形成犯罪循索查緝之阻礙。而從被告為貪求高
    額報酬，率爾將具有個人專屬性之帳戶資料交給不具信賴關
    係之人，容任該人得恣意使用以觀，足見其對於該人是否會
    將其帳戶用於財產犯罪等不法用途、及將來如何取回帳戶等
    節，並不在意，則被告容任風險發生之意，已甚為顯然，其
    主觀上自具幫助詐欺之不確定故意甚明，是被告上開所辯，
    不足採信。
  ⒊末按特定犯罪之正犯實行特定犯罪後，為掩飾、隱匿其犯罪
    所得財物之去向及所在，而令被害人將款項轉入其所持有、
    使用之他人金融帳戶，並由該特定犯罪正犯前往提領或轉匯
    其犯罪所得款項，因已造成金流斷點，該當掩飾、隱匿之要
    件，該特定犯罪正犯自成立一般洗錢罪之正犯。如提供金融
    帳戶之行為人主觀上認識該帳戶可能作為對方收受、提領或
    轉匯特定犯罪所得使用，對方提領或轉匯後會產生遮斷金流
    以逃避國家追訴、處罰之效果，仍基於幫助之犯意，提供該
    帳戶之存簿、提款卡及密碼，以利洗錢之實行，應論以一般
    洗錢罪之幫助犯。準此，刑事大法庭於109年12月16日以108
　　年度台上大字第3101號刑事裁定主文宣示：「行為人提供金
    融帳戶提款卡及密碼予不認識之人，非屬洗錢防制法第2條
    所稱之洗錢行為，不成立同法第14條第1項一般洗錢罪之正
    犯；如行為人主觀上認識該帳戶可能作為收受及提領特定犯
    罪所得使用，他人提領後即產生遮斷資金流動軌跡以逃避國
    家追訴、處罰之效果，仍基於幫助之犯意而提供，應論以幫
    助犯同法第14條第1項之一般洗錢罪」。查被告就提供上開
    彰化商業銀行帳戶存摺、提款卡及密碼予該身份不詳之人及
    其所屬之詐欺集團使用之行為，具有幫助詐欺之不確定故意
    ，已如前述，則被告主觀上對上開彰化商業銀行帳戶可能涉
    及因犯罪所生之不法款項之進出，當亦能預見。被告既能認
    知上開彰化商業銀行帳戶極可能被拿去從事詐欺等不法犯行
    獲取金錢之用，並藉由將存摺、提款卡、密碼之交付，他人
    得任意將詐欺所得款項領出、轉交而達到掩飾、隱匿詐欺犯
    罪所得去向之目的，卻仍將上開彰化商業銀行帳戶資料交付
    他人，足認其提供前述帳戶資料之行為，亦同時具有幫助掩
    飾、隱匿詐欺犯罪所得去向而具有幫助洗錢罪之不確定故意
    甚明。
  ㈢綜上所述，被告所辯乃屬卸責之詞，不足採信。從而，本案
    事證明確，被告上揭幫助詐欺與幫助洗錢之犯行，均堪認定
    ，應依法論科。
三、論罪科刑：
  ㈠按刑法上之幫助犯，係對於犯罪與正犯有共同之認識，而以
    幫助之意思，對於正犯資以助力，而未參與實施犯罪之行為
    者而言。是以，如未參與實施犯罪構成要件之行為，且係出
    於幫助之意思提供助力，即屬幫助犯，而非共同正犯。本案
    被告係基於幫助之不確定故意，將其所有之帳戶之存摺、提
    款卡及密碼提供予本案犯罪集團成員用以實施財產犯罪，係
    對他人遂行詐欺、洗錢犯行施以助力，且尚無證據證明被告
    有參與本案犯罪集團成員所為詐欺取財、洗錢犯行之構成要
    件行為，揆諸前揭說明，自應論以幫助犯。是核被告所為，
    係犯刑法第30條第1項前段、第339條第1項之幫助詐欺取 財
    ，及刑法第30條第1項前段、洗錢防制法第14條第1項之幫助
    一般洗錢罪。被告所為一個交付帳戶之行為，同時幫助詐欺
    集團成員實施一般洗錢罪、詐欺取財等罪，屬一行為觸犯數
    罪之想像競合犯，應依刑法第55條規定從一重以幫助洗錢罪
    處斷。公訴意旨雖漏未論及被告所為尚成立幫助洗錢罪，惟
    該部分與被告前開幫助詐欺取財犯行有想像競合犯之裁判上
    一罪關係，本為起訴效力所及，復經本院告知被告此項罪名
    （見本院卷第38頁），已無礙於被告防禦權之行使，本院自
    應併予審理。又被告未實際參與詐欺犯行，所犯情節較正犯
    輕微，爰依刑法第30條第2項規定，按正犯之刑減輕之。
  ㈡本院審酌被告任意將自己之金融帳戶提供他人使用，不顧可
    能遭他人用以作為犯罪工具，已破壞社會治安及有礙金融秩
    序，且使本案詐欺集團成員得順利取得告訴人因受騙而匯入
    上開彰化商業銀行帳戶之款項，並且增加司法單位追緝之困
    難而助長犯罪歪風，所為不足為取。惟考量被告僅提供單一
    帳戶供犯罪使用，本件受害人數亦僅有一人，且所受損害之
    金額亦非甚鉅，是本案犯罪情節尚非重大。再者，考量被告
    犯後已賠償告訴人乙○○1萬元，而第二期9985元預定於110年
    12月23日前匯款予告訴人乙○○一情，有本院公務電話紀錄在
    卷可查（本院卷第65至66頁），是被告雖未坦承犯行，然確
    有正視其行為所造成告訴人損害而願予以填補之積極心態，
    犯後態度尚可。衡以被告並無犯罪前科一情，有臺灣高等法
    院被告前案紀錄表在卷可佐，素行尚可；另被告於本院審理
    中自陳高職畢業之智識程度、已婚、須扶養2名子女之家庭
    經濟狀況（見本院卷第60頁）等一切情狀，量處如主文所示
    之刑，並就罰金刑部分，諭知如主文所示易服勞役之折算標
    準。
  ㈢末查被告未曾因故意犯罪受有期徒刑以上刑之宣告，業如前
    述，茲念被告因年輕識淺而一時失慮，致罹刑典，犯後業已
    賠償告訴人第1期金額1萬元，餘款9985元預定於110年12月2
    3日前給付，足認被告經此偵、審及科刑程序，應已知警惕
    ，而無再犯之虞，本院綜核上情，認其所受上開宣告之刑，
    以暫不執行為適當，爰依刑法第74條第1項第1款規定併予宣
    告如主文所示緩刑。惟為督促被告確實賠償告訴人所受損害
    ，並能深切記取教訓，本院認尚有賦予一定負擔之必要，爰
    併依同法第74條第2項第3款規定，諭知被告應按如附表所示
    賠償金額及方式向告訴人支付損害賠償，以勵自新，並觀後
    效。倘被告違反本院諭知之負擔而情節重大，足認此次緩刑
    之宣告難收其預期效果而有執行刑罰之必要者，檢察官尚得
    聲請撤銷本案緩刑之宣告，併此敘明。 
  ㈣另卷內並無證據證明被告有因本案行為而獲得何種不法利益
    ，尚無就其犯罪所得予以宣告沒收或追徵之問題。而被告所
    有之上開彰化商業銀行帳戶存摺、提款卡，雖係供犯罪所用
    之物，惟上開彰化商業銀行帳戶於本案犯罪發生後應已經列
    為警示帳戶而無法再提供為犯罪使用，顯無再予沒收之實益
    ，爰不予諭知沒收。再洗錢防制法第18條第1項固規定「犯
    第14條之罪，其所移轉、變更、掩飾、隱匿、收受、取得、
    持有、使用之財物或財產上利益，沒收之；犯第15條之罪，
    其所收受、持有、使用之財物或財產上利益，亦同。」
　　，惟被告非實際上提款之人，無掩飾隱匿詐欺贓款之犯行，
　　非洗錢防制法第14條第1項之正犯，自無上開條文適用，均
　　附此敘明。
據上論斷，應依刑事訴訟法第299條第1項前段，判決如主文。
本案經檢察官吳舜弼提起公訴，檢察官張學翰到庭執行職務。
中    華    民    國   110    年    11    月    30    日
                  刑事第五庭  審判長法  官  陳嘉年
                                    法  官  李蕙伶
                                    法  官  陳嘉瑜
以上正本證明與原本無異。
如不服本判決應於收受送達後20日內向本院提出上訴書狀，並應
敘述具體理由；如未敘述上訴理由者，應於上訴期間屆滿後20日
內向本院補提理由書（均須按他造當事人之人數附繕本）「切勿
逕送上級法院」。
中　　華　　民　　國　　110 　年　　11　　月　　30　　日
                                    書記官  林家君
附錄本案論罪科刑法條
中華民國刑法第339條
意圖為自己或第三人不法之所有，以詐術使人將本人或第三人之
物交付者，處 5 年以下有期徒刑、拘役或科或併科 50 萬元以
下罰金。
以前項方法得財產上不法之利益或使第三人得之者，亦同。
前二項之未遂犯罰之。
洗錢防制法第14條
有第二條各款所列洗錢行為者，處 7 年以下有期徒刑，併科新
臺幣 5 百萬元以下罰金。
前項之未遂犯罰之。
前二項情形，不得科以超過其特定犯罪所定最重本刑之刑。
附表：
┌──────────────────┬───────┐
│給付金額及方式（金額單位均為新臺幣）│備註          │
├──────────────────┼───────┤
│甲○○應於民國110年12月23日前，給付 │左列緩刑負擔與│
│告訴人乙○○9985元                  │本院卷第66頁公│
│                                    │務電話紀錄所載│
│                                    │給付內容及給付│
│                                    │義務同一。    │
└──────────────────┴───────┘